【裁判字號】    95,訴,2159
【裁判日期】    951207
【裁判案由】    詐欺等
【裁判全文】
臺灣板橋地方法院刑事判決              95年度訴字第2159號
公  訴  人  臺灣板橋地方法院檢察署檢察官
被      告  乙○○
右列被告因詐欺等案件，經檢察官提起公訴（95年度偵字第
13501 號），本院判決如下：
    主  文
乙○○幫助意圖為自己不法之所有，以詐術使人將本人之物交付
，處有期徒刑肆月，如易科罰金，以佰元折算壹日。
    事  實
一、乙○○高中畢業從事貿易商業務，依其社會生活經驗及智識
    程度，能預見提供自己帳戶、金融卡等予他人使用，可能遭
    人將之作為從事詐欺取財等犯罪行為之工具，仍基於縱有人
    以其金融帳戶實施詐欺犯罪亦不違背其本意之幫助犯意，將
    其先前於民國94年12月28日在花蓮區中小企業銀行重慶分行
    （以下簡稱花蓮企銀重慶分行）所開戶啟用之帳號00000000
    000 號帳戶存摺、提款卡、密碼、印章，於開戶啟用日期後
    、95年2 月12日入勒戒處所執行觀察勒戒前之不詳時間、地
    點，提供予真實姓名年籍不詳之成年人所屬詐欺集團使用。
    其後該詐欺集團所屬成員中之真實姓名年籍不詳綽號「小林
    仔」之成年男子，於95年2 月（起訴書誤載為3 月）27日13
    時15分許，撥打電話予甲○○○，佯稱欲向甲○○○借款，
    致甲○○○陷於錯誤，乃於同日14時42分許至合作金庫樹林
    支庫以「鄭陳敬」之名義臨櫃匯款新臺幣（下同）1,00 0,
    000 元至乙○○所有之前揭帳戶，旋由不詳人士以臨櫃提現
    之方式於同日15時14分許提領一空。嗣因甲○○○發覺受騙
    後報警處理，始經警循線查獲。
二、案經臺北縣政府警察局板橋分局報請臺灣板橋地方法院檢察
    署檢察官偵查起訴。
    理  由
一、按「刑事訴訟法第一百五十九條之五明定：『被告以外之人
    於審判外之陳述，雖不符前四條之規定，而經當事人於審判
    程序同意作為證據，法院審酌該言詞陳述或書面陳述作成時
    之情況，認為適當者，亦得為證據。』、『當事人、代理人
    或辯護人於法院調查證據時，知有第一百五十九條第一項不
    得為證據之情形，而未於言詞辯論終結前聲明異議者，視為
    有前項之同意。』，其立法理由在於傳聞證據未經當事人之
    反對詰問予以核實，乃排斥其證據能力。惟當事人如放棄對
    原供述人之反對詰問權，於審判程序表示同意該等傳聞證據
    可作為證據，此時，法院除認該傳聞證據欠缺適當性外，自
    可承認其證據能力。又當事人、代理人或辯護人於調查證據
    時，知有刑事訴訟法第一百五十九條第一項不得為證據之情
    形，卻表示『對於證據調查無異議』、『沒有意見』等意思
    ，而未於言詞辯論終結前聲明異議者，應視為已有將該等傳
    聞證據採為證據之同意。」（詳最高法院94年度台上字第29
    76號判決意旨）。經查被告、檢察官於審判期日，對本案之
    全部證據之證據能力均不爭執，復於審判期日就本院提示之
    證據於言詞辯論終結前，均未就所調查之證據主張有刑事訴
    訟法第159 條不得為證據之情形，且均表示「沒意見」，本
    院審酌該等證據作成時，亦無不適當之處，是參考上開最高
    法院判決要旨，應視為已有將該等傳聞之證據採為證據之同
    意，是參酌前述說明，本案經調查之證據均有證據能力，合
    先敘明。
二、訊據被告乙○○固坦承有開立上開花蓮企銀重慶分行帳戶，
    惟矢口否認有何幫助詐欺取財犯行，辯稱：伊申辦上開帳戶
    目的係為存錢，然因存摺、金融卡連同印章放在機車置物箱
    裡失竊，而伊當時被通緝，故不敢報理掛失，伊並未將帳戶
    提供予他人使用云云。然查：
  (一)上揭金融機關帳戶，乃被告於94年12月28日所申請開設，此
    有花蓮企銀重慶分行帳號00000000000 號帳戶資料（含所附
    開戶基本資料、被告於開戶時所提出之國民身份證、歸戶資
    料查詢、客戶主檔全部內容查詢、客戶存提記錄查詢，參偵
    查卷第11至15頁）附卷可考，而被害人甲○○○係在95年2
    月27日因受詐騙而匯入款項至前述被告所開設之上開帳戶內
    ，惟其後即遭提領完畢等情，已經被害人甲○○○於警詢時
    陳述綦詳，復有其匯款之合作金庫銀行匯款回條聯影本1紙
    在卷足佐（參偵查卷第16頁至第18頁）。足見其自稱綽號「
    小林仔」之不詳姓名成年男子，係以假藉借款之名義，詐騙
    甲○○○匯款至被告之花蓮企銀重慶分行帳戶內無疑。
  (二)被告雖辯稱前揭帳戶存摺、提款卡、印章等物係遭他人竊取
    云云，然其對此情節始終未能舉證說明，且其於事後並未向
    開戶所在之金融機構掛失乙節，有前開花蓮企銀之客戶存提
    記錄查詢1 紙（見前揭偵卷第15頁）在卷可憑，且為被告所
    自承，而以個人之金融帳戶乃通常人理財之重要工具，乃被
    告亦於本院審理時指稱其開戶目的係為存錢所用，足見彼亦
    了解金融機關帳戶對於個人之重要性，而以如存摺、提款卡
    等有遺失或遭竊致脫離本人持有之情事，衡之常情，一般人
    均會立即向開戶銀行申請掛失為是，乃被告竟於所稱失竊情
    節發生後仍遲遲不為處理，堪認所為顯與常理有悖，可堪質
    疑。更何況被告雖辯稱其當時被通緝，因而不敢辦理掛失云
    云，惟考之被告所稱通緝案件乃本院於94年10月31日以94年
    度毒聲字第2127號裁定命被告進行觀察勒戒，未經抗告，嗣
    因臺灣板橋地方法院檢察署通知被告於94年12月27日到案執
    行觀察勒戒然無所獲，遂於95年1 月26日始發佈通緝，被告
    係迨至同年2 月12日始進行觀察勒戒等情，以上有臺灣高等
    法院被告前案紀錄表附卷足佐，且為被告所是認（本院95年
    11 月23 日審判筆錄參照），而以前早自80年間起即涉若干
    刑案經法院分別判刑罰金、拘役甚至有期徒刑確定並且執行
    完畢，有前述前案紀錄表可佐，當知若其未遵期到案執行，
    即有可能遭通緝，惟其既仍於未到案執行之翌日，有可能已
    遭檢察官為強制處分之情形下，猶會至前述花蓮企銀重慶分
    行申請開戶並辦理提款卡，足見上開執行案件之存在以及其
    進行程度，顯非被告申辦上述帳戶使用所會考量之因素，是
    以被告所辯伊因遭通緝，故於其後不敢至上開銀行申辦掛失
    帳戶存摺、提款卡等手續云云，即屬無稽之言。更何況，通
    常人均會將提款卡、存摺與印章或密碼分別保存，以免徒增
    帳戶款項遭人輕易盜領之風險，揆諸被告於95年6 月29日偵
    訊及本院95年11月23日審理時仍可不加思索立即答稱其提款
    密碼號碼無訛，可見其記憶能力即與一般人無異，且參以被
    告於偵、審程序中所述密碼為簡單之「1234」，亦非難於記
    憶，更無需於存摺等物品上圈出號碼以便幫助記憶之理，似
    此更足證明其於偵查中所辯：伊因申辦前開帳戶後於帳戶流
    水號圈出提款密碼號碼云云，顯為事後推諉之語。復參以一
    般人不論失去自己所有之帳戶存摺、提款卡其原因為何，然
    而向警方報案暨向銀行掛失甚至辦理更換印鑑、提款卡密碼
    等事情乃為通常人之正常反應，亦即倘非持有帳戶資料之人
    已於事先徵得帳戶所有人之同意，則其所持有之資料一旦為
    帳戶名義人辦理掛失並更換印鑑、提款密碼之手續，即無異
    成為無用之廢物，是以縱屬至愚之人，此際亦不至會甘冒將
    來無法領出之風險而於他人帳戶存入金錢，然以被告於94年
    12月28日開設上開帳戶之後，依前述銀行客戶存提紀錄查詢
    所載，其本身除無掛失紀錄外，更乏任何存提款之情事，反
    而被害人甲○○○於被告開戶後將近2 月之久之95年2 月27
    日所匯入款項1,000,000 元，於同日即經如數提領，復可證
    前揭帳戶存摺、提款卡、提款印章、提款密碼，當為被告交
    付並同意由他人使用，更進而告知提款密碼，方有是理。遑
    論被告雖迭次指稱其至上述金融機構開立系爭帳戶之目的係
    為存錢過年要用（偵查卷第29頁、本院95年11月23日審判筆
    錄第5 頁），然其始終未能對於所謂欲存款之金錢其來源甚
    至此後所在辨明且證實清楚，益見其此部分辯解，亦屬無據
    。要之，被告辯解系爭存摺、帳戶係因失竊而為他人取得云
    云，均屬推託之詞，不足採信。
  (三)又金融存摺事關個人財產權益之保障，其專有性甚高，除非
    本人或與本人親密關係者，難認有何理由可自由流通使用該
    存摺，且一般人均有妥為保管及防止他人任意使用之認識，
    縱特殊情況偶須交付他人使用，亦必深入瞭解他人用途暨其
    合理性，始予提供；又該等專有物品如落入不明人士手中，
    而未加以闡明正常用途，極易被利用為與財產有關之犯罪工
    具，此乃吾人依一般生活認知所易於體察之常識，而有犯罪
    意圖者，非有正當理由，竟徵求他人提供帳戶，客觀上可預
    見其目的，多係欲藉該帳戶取得不法犯罪所得，且隱匿帳戶
    內資金之實際取得人之身分，以逃避追查，以被告在交付上
    開帳戶予他人時，係高中畢業且已年滿30歲智識程度正常之
    成年人，自應具有相當之社會經驗、常識，其對向其收取帳
    戶之人不自己開立帳戶卻收取他人金融機構帳戶之舉，豈能
    無疑？況自政府開放金融業申請設立以來，金融機構大量增
    加，使一般人申請存款帳戶極為容易、便利，除非充作犯罪
    使用，否則實無向他人購買或蒐集金融機構帳戶之必要，亦
    無將存款存放於他人帳戶之理。因之，被告將其所有上開銀
    行帳戶提供予他人使用，對該蒐集帳戶之人將可能以該帳戶
    供作詐欺取財之非法用途一節，應有所預見，竟不違背其本
    意，仍提供其所有上開銀行帳戶予他人使用，是被告具有幫
    助犯罪之不確定故意甚明（至於被告所為既僅係就他人之詐
    欺取財犯行提供助力，尚無以自己實施詐欺犯罪之意思，與
    他人共同犯罪之犯意聯絡，並非參與或分擔詐欺犯罪之構成
    要件行為，因此本件應僅有幫助詐欺之犯意，而為詐欺構成
    要件以外之行為，尚難認被告係詐欺之共同正犯，併此說明
    ）。
  (四)綜上所述，被告所辯各節，要屬卸責之詞，殊無足採，事證
    明確，被告幫助詐欺犯行，洵堪認定。
二、本案被告行為後，刑法及其施行法業於95年7 月1 日修正施
    行，關於新舊法律變更之比較適用，原則上應就罪刑有關之
    共犯、未遂犯、想像競合犯、牽連犯、連續犯、結合犯，以
    及累犯加重、自首減輕暨其他法定加減原因（如身分加減）
    與加減例等一切情形，綜其全部罪刑之結果而為比較（最高
    法院95年第8 次會議關於中華民國刑法94年修正施行後之法
    律比較適用決議第1 點第(四)小點參照），而此次修法與本案
    罪刑相關者，有刑法第30條、第33條第5 款等規定，本院認
    (一)就幫助犯部分，被告無論依修正前或修正後之刑法第30條
    ，均成立幫助犯，且新舊法均得減輕其刑，故就此部分而言
    ，新法並未更有利於被告，故本件仍應適用行為時即修正前
    刑法第30條之規定；(二)就刑法第33條第5 款部分言之，本案
    被告所犯刑法第339 條第1 項本身雖未修正，但在此次刑法
    及其施行法修正之前，依罰金罰鍰提高標準條例第1 條前段
    之規定，其罰金部分之法定刑度為「銀元一千元（即新臺幣
    三萬元）以下，銀元一元（即新臺幣三十元）以上」，嗣因
    刑法施行法第1 條之1 條已增訂：「中華民國九十四年一月
    七日刑法修正施行後，刑法分則所定罰金之貨幣單位為新臺
    幣；九十四年一月七日刑法修正時，刑法分則編未修正之條
    文定有罰金者，自九十四年一月七日刑法修正施行後，就其
    所定數額提高為三十倍，但七十二年六月二十六日至九十四
    年一月七日新增或修正之條文，就其所定數額提高為三倍」
    以修正前之規定，較有利於被告，故本件依刑法第2條第1項
    前段，適用修正前刑法第41條第1項前段規定，定其易科罰
    金折算標準。此外，被告交付前揭詐騙集團之存摺、提款卡
    、印章等物，雖屬被告所有，然既非義務沒收之物，又未扣
    案，爰不另為沒收之宣告，附此說明。
據上論斷，應依刑事訴訟法第299 條第1 項前段，刑法第2 條第
1 項前段、（修正前）第339 條第1 項、（修正前）第30條第1
項前段、（修正前）第41條第1 項前段，罰金罰鍰提高標準條例
第1 條前段、（修正前）罰金罰鍰提高標準條例第2 條，判決如
主文。
本案經檢察官朱學瑛到庭執行職務。
中    華    民    國    95    年    12    月     7    日
                  刑事第三庭審判長法  官  陳忠行
                                  法  官  廖怡貞
                                  法  官  蕭胤瑮
上列正本證明與原本無異。
如不服本判決，應於判決送達後十日內向本院提出上訴狀（應附
繕本），上訴於臺灣高等法院。
                                  書記官  黃炎煌
中    華    民    國    95    年    12    月    7     日
附錄本案論罪科刑所引法條：
刑法第339條：
意圖為自己或第三人不法之所有，以詐術使人將本人或第三人之
物交付者，處五年以下有期徒刑、拘役或科或併科一千元以下罰
金。
以前項方法得財產上不法之利益或使第三人得之者，亦同。
前二項之未遂犯罰之。


司法院資訊處製作；財團法人民間司法改革基金會備份。
